【裁判字號】    97,交聲,279
【裁判日期】    971027
【裁判案由】    違反道路交通管理處罰條例
【裁判全文】
臺灣宜蘭地方法院交通事件裁定         97年度交聲字第279號
移送機關    交通部公路總局臺北區監理所宜蘭監理站
異  議  人  甲○○
上列異議人因違反道路交通管理處罰條例案件，對於原處分機關
即交通部公路總局臺北區監理所宜蘭監理站中華民國97年10月2
日所為之處分（原處分案號：宜監字第裁43-ZIC038600號）聲明
異議，本院裁定如下：
    主  文
異議駁回。
    理  由
一、異議人即受處分人甲○○經警舉發於民國97年4月8日8時44
    分，駕駛車號7022-MU號自用小客車，在國道五號高速公路
    北向28.6公里處「速限80公里，經雷達（射）測定行速為95
    公里，超速15公里」違規。原處分機關調查後，認異議人「
    汽車行駛高速公路速度超過規定最高速限（未滿20公里）」
    之違規情節屬實，依道路交通管理處罰條例第33條第1項第1
    款規定，裁處異議人罰鍰新臺幣3千元，並記違規點數1點。
二、異議意旨以：因為政府宣導時，強調雪山隧道內限速每小時
    80公里，故大部分民眾不知雪山隧道外仍然限速每小時80公
    里，而誤解只有雪山隧道限速每小時80公里，其他地點限速
    為每小時90公里。頭城收費站前200公尺處雖有限速每小時8
    0公里之標示，但行駛於內側車道之自小客車根本看不見，
    因為被行駛於外側之大型車擋住了。又異議人受罰後，才發
    現載有「違規採證」之標示已更改位置，這表示異議人受罰
    是不合理的。為此爰於法定期間內聲明異議，請求撤銷原處
    分等語。
三、按汽車行駛於高速公路、快速公路或設站管制之道路，不遵
    使用限制、禁止、行車管制及管理事項之管制規則而行車速
    度超過規定之最高速限或低於規定之最低速限者，處汽車駕
    駛人新臺幣3千元以上6千元以下罰鍰，道路交通管理處罰條
    例第33條第1項第1款定有明文。另依同條例第63條第1項第1
    款規定，汽車駕駛人有第33條第1項情形者，除依原條款處
    罰鍰外，並予記違規點數1點。經查，本件異議人駕駛車號7
    022-MU號自用小客車，於上開地點超速行駛之事實，為異議
    人所不爭執，核與內政部警政署國道公路警察局公警局交字
    第ZIC038600號舉發違反道路交通管理事件通知單記載內容
    相符，並有採證照片附卷可稽，是異議人於上揭時間駕駛汽
    車行駛於高速公路，以每小時95公里之速度超速行駛違規之
    事實，洵堪認定。
四、異議人雖執前詞置辯，惟查：(一)國道五號高速公路自南港系
    統交流道0公里起至頭城交流道30.3公里止，限速每小時80
    公里，各交流道進入主線處，及見取締違規地點北向28.6公
    里前方即北向29.1公里處，均設置明顯之速限標誌等情，有
    內政部警政署國道公路警察局第九警察隊97年6月25日公警
    九交字第0970972314號函在卷可稽，前揭告示牌之設置，應
    已盡告知用路人依速限駕駛之作為義務，足以促請駕駛人注
    意不得違規行駛，而符合道路交通管理處罰條例第7條之2第
    3 項關於「對於行車速度超過規定之最高速限或低於規定之
    最低速限之違規行為，採用固定或非固定式科學儀器取得證
    據資料證明者，於高速公路、快速公路須至少於300公尺前
    ，明顯標示之」之要求。(二)況道路交通安全規則及相關道路
    交通安全法規，係基於社會大眾用路之安全及避免發生事故
    等目的而訂定，屬社會大眾用路之基本依據，汽車駕駛人於
    駕駛車輛時，本即具有遵守相關規定以保障自身及他人行之
    安全之義務，前揭警示標示之設置，其作用在於提醒汽車駕
    駛人注意行車速限，尚非謂如有違反，汽車駕駛人即可不依
    速限行駛，或超速行駛之違規行為即應不罰。(三)綜上所述，
    異議人以政府宣導易導致民眾誤解雪山隧道外限速每小時90
    公里、限速標示不夠明顯、「違規採證」標示更改位置等情
    ，執為其違規不應處罰之理由，均屬無據。
五、綜上，異議人上開違規行為，洵無疑義，異議人所辯均不足
    採。原處分機關援引道路交通管理處罰條例第33條第1項第1
    款裁處異議人罰鍰新臺幣3千元，並記違規點數1點（原處分
    漏載處罰依據同條例第63條第1項第1款規定），於法並無不
    合，本件異議為無理由，應予駁回。
六、依道路交通案件處理辦法第19條，裁定如主文。
中    華    民    國    97    年    10    月    27    日
                  交通法庭法  官  鄧晴馨
以上正本證明與原本無異。
如不服本裁定，應於裁定送達後5日內，向本院提出抗告狀。（
應附繕本）
                          書記官  吳文雄
中    華    民    國    97    年    10    月    27    日


司法院資訊處製作；財團法人民間司法改革基金會備份。
